【裁判字號】    98,抗,263
【裁判日期】    981130
【裁判案由】    本票裁定
【裁判全文】
臺灣桃園地方法院民事裁定               98年度抗字第263號
抗  告  人  乙○○○
相  對  人  甲○○
上列抗告人因與相對人間本票裁定事件，對於中華民國98年9 月
29日本院簡易庭98年度司票字第5967號裁定提起抗告，本院裁定
如下：
    主  文
抗告駁回。
抗告程序費用新台幣壹仟元由抗告人負擔。
    理  由
一、本件相對人於原審主張：伊執有抗告人為發票人，於民國97
    年10月20日簽發如原裁定所示票面金額新台幣（下同）2,16
    0,000 元之本票1 紙（下稱系爭本票），並免除作成拒絕證
    書。詎經於到期日提示後未獲付款，依票據法第123 條聲請
    裁定許可強制執行等語，並提出系爭本票1紙為證。
二、本件抗告意旨略以：按票據為文義證券，票據上之權利義務
    ，固應遵守票據之文義性，基於「外觀解釋原則」與「客觀
    解釋原則」，悉依票據記載之文字以為決定，不得以票據以
    外具體、個別情事資為判斷資料，加以變更或補充。惟依該
    「客觀解釋原則」，解釋票據上所載文字之意義，仍須斟酌
    一般社會通念、日常情理、交易習慣與誠信原則，並兼顧助
    長票據流通、保護交易安全，暨票據「有效解釋原則」之目
    的，就票據所載文字內涵為合理之觀察，不得嚴格拘泥於所
    用之文字或辭句，始不失其票據文義性之真諦。系爭本票並
    非抗告人所簽發，抗告人否認系爭本票之形式暨實質真正。
    相對人未取得任何票據上之權利，其逕提出不實本票向原審
    法院聲請本票裁定，原審法院不應准許。為此，爰於法定期
    間內依法提出抗告，求為廢棄原裁定等語，並提出本院簡易
    庭98年度司票字第5967號民事裁定1 紙為證。
三、按執票人向本票發票人行使追索權時，得聲請法院裁定後強
    制執行。票據法第123 條定有明文。且按在票據上簽名者，
    依票上所載文義負責。票據法第5 條第1 項定有明文。又本
    票執票人依上開法條之規定，聲請法院裁定及抗告法院之裁
    定，僅依非訟事件程序，以審查強制執行許可與否，並無確
    定實體上法律關係存否之效力，如發票人就票據債務之存否
    有爭執時，應由發票人提起確認之訴，以資解決，最高法院
    56年台抗字第714 號、57年台抗字第76號著有判例可資參照
    。經查，相對人提出之系爭本票，具備表明其為本票及無條
    件擔任支付之文字，並已記載發票人、發票日、付款地及票
    面金額，則原裁定予以准許，形式上審查即無不合。至於抗
    告人上揭所稱，系爭本票並非抗告人所簽發，抗告人否認系
    爭本票之形式暨實質真正等語，縱令屬實，亦係其與相對人
    間實體上法律關係之爭執問題，依首揭法律規定及最高法院
    判例意旨，應由抗告人另行提起訴訟，以資解決，並非本件
    非訟程序所得審究。從而，本件抗告為無理由，應予駁回。
四、據上論結，本件抗告為無理由，依非訟事件法第46條、第21
    條第2 項、第24條第1 項，民事訴訟法第495 條之1 第1 項
    、第449 條第1 項、第95條、第78條，裁定如主文。
中    華    民    國    98    年    11    月    30    日
                民事第一庭    審判長法  官  郭琇玲
                                    法  官  郭俊德
                                    法  官  林哲賢
以上正本證明與原本無異
如不服本裁定，僅得於收受本裁定正本送達後10日內，以適用法
規顯有錯誤為理由，向本院提出再抗告狀，（須附繕本一份及繳
納再抗告裁判費新台幣1,000 元），經本院許可後始可再抗告。
中    華    民    國    98    年    11    月    30    日
                                    書記官  陳佳彬


司法院資訊處製作；財團法人民間司法改革基金會備份。
